【裁判字號】    97,訴,59
【裁判日期】    970201
【裁判案由】    違反毒品危害防制條例
【裁判全文】
臺灣彰化地方法院刑事判決                97年度訴字第59號
公  訴  人  臺灣彰化地方法院檢察署檢察官
被      告  甲○○
                    （現另案羈押於台灣彰化看守所）
上列被告因違反毒品危害防制條例案件，經檢察官提起公訴（96
年度毒偵字第5770號），本院裁定以簡式審判程序審理，判決如
下：
    主    文
甲○○施用第一級毒品，累犯，處有期徒刑捌月。又施用第二級
毒品，累犯，處有期徒刑肆月，扣案之吸食器貳個沒收之。應執
行有期徒刑拾壹月，扣案之吸食器貳個沒收之。
    犯  罪  事  實
一、甲○○前於91年間因施用毒品案件，經本院以91年度彰簡字
    第211號刑事簡易判決判處有期徒刑5月確定；另於92年間因
    竊盜案件，經本院以92年度易字第107號刑事判決判處有期
    徒刑1年確定；復於92年間因違反槍砲彈藥刀械管制條例案
    件，經臺灣雲林地方法院以92年度簡字第185號刑事簡易判
    決判處有期徒刑5月，併科罰金新臺幣3萬元確定；又於92
    年間因施用毒品等案件，經本院以92年度訴字第668號刑事
    判決分別判處有期徒刑10月、9月，應執行有期徒刑1年6月
    ，經上訴由臺灣高等法院臺中分院以92年度上訴字第1605
    號刑事判決駁回上訴確定後，經移送接續執行，並於95年9
    月28日因縮短刑期假釋出監並付保護管束，至96年4月27日
    保護管束期滿未經撤銷，視為執行完畢。另其曾於91年間因
    施用毒品案件，經本院裁定送勒戒處所觀察、勒戒後，認無
    繼續施用毒品之傾向，於91年4月3日觀察勒戒執行完畢釋放
    。詎其不知警惕，復基於施用第一級毒品之犯意，於96 年
    11月7日12時許，在其位於彰化縣福興鄉○○街55號之住處
    內，以將第一級毒品海洛因粉末摻入香菸內點燃吸食之方式
    ，施用第一級毒品海洛因一次，隨後於同上址地點，再將第
    二級毒品甲基安非他命置於玻璃吸管內，以火燒烤吸食所產
    生煙霧之方式，施用第二級毒品甲基安非他命一次。嗣於96
    年11月7日14時50分許，另案為警在前開施用處緝獲，並扣
    得吸食器2個等物，始循線知悉上情。
二、案經彰化縣警察局報請臺灣彰化地方法院檢察署檢察官偵查
    起訴。
    理    由
一、本件被告甲○○所犯係死刑、無期徒刑、最輕本刑為三年以
    上有期徒刑或高等法院管轄第一審案件以外之罪，並於本院
    行準備程序時就被訴事實為有罪之陳述，本院合議庭依前揭
    規定，經評議結果，裁定改由受命法官獨任行簡式審判程序
    ，先予敘明。
二、上揭犯罪事實，業據被告甲○○迭於本院行準備程序、審理
    程序時均坦承不諱，且其於96年11月7日為警查獲時所採取
    之尿液經送鑑驗結果，均確呈嗎啡、可待因、安非他命與甲
    基安非他命陽性反應，此有彰化縣警察局刑警大隊偵一隊委
    託檢驗尿液代號與真實姓名對照表，及詮昕科技股份有限公
    司96年11月30日濫用藥物尿液檢驗報告各1紙附卷可稽；此
    外，復有扣案之吸食器2個可資佐證，足認被告之自白應與
    事實相符，洵堪採信。
三、施用第一、二級毒品為犯罪行為，毒品危害防制條例第10條
    定有處罰明文。故施用第一、二級毒品者，依前揭規定本應
    科以刑罰。惟基於刑事政策，對合於一定條件之施用者，則
    依同條例第20條、第23條之規定，施以觀察、勒戒及強制戒
    治之保安處分。毒品危害防制條例於92年7月9日修正公布，
    自93年1月9日施行，其中第20條、第23條將施用毒品之刑事
    處遇程序，區分為「初犯」及「5年內再犯」、「5年後再犯
    」。依其立法理由之說明：「初犯」，經觀察、勒戒或強制
    戒治後，應為不起訴處分或不付審理之裁定；經觀察、勒戒
    或強制戒治執行完畢釋放後，「5年內再犯」者，因其再犯
    率甚高，原實施之觀察、勒戒及強制戒治既已無法收其實效
    ，爰依法追訴或裁定交付審理。至於經觀察、勒戒或強制戒
    治執行完畢釋放後，「5年後再犯」者，前所實施之觀察、
    勒戒或強制戒治已足以遮斷其施用毒品之毒癮，為期自新及
    協助其斷除毒癮，仍適用「初犯」規定，先經觀察、勒戒或
    強制戒治之程序。從而依修正後之規定，僅限於「初犯」及
    「5年後再犯」二種情形，始應先經觀察、勒戒或強制戒治
    程序。倘被告於5年內已再犯，經依法追訴處罰，縱其第3次
    （或第3次以上）再度施用毒品之時間，在初犯經觀察、勒
    戒或強制戒治執行完畢釋放5年以後，已不合於「5年後再犯
    」之規定，且因已於「5年內再犯」，顯見其再犯率甚高，
    原實施觀察、勒戒或強制戒治，已無法收其實效，即應依該
    條例第10條處罰（最高法院95年度第7次刑事庭會議決議要
    旨參照）。經查，被告曾於91年間因施用毒品案件，經本院
    裁定送勒戒處所觀察、勒戒後，認無繼續施用毒品之傾向，
    於91年4月3日觀察勒戒執行完畢釋放。復於92年間因施用毒
    品等案件，經本院以92年度訴字第668號刑事判決分別判處
    有期徒刑10月、9月，應執行有期徒刑1年6月，經上訴由臺
    灣高等法院臺中分院以92年度上訴字第1605號刑事判決駁回
    上訴確定，此有臺灣高等法院被告前案紀錄表、臺灣彰化地
    方法院檢察署刑案資料查註紀錄表各1份附卷可參。依前開
    說明，本案被告係於上揭觀察、勒戒執行完畢釋放後5年內
    ，再犯施用毒品罪，且經法院判處罪刑確定後，再度分別犯
    本案之毒品危害防制條例施用第一、二級毒品罪，自應依法
    論科。
四、核被告甲○○所為，係犯毒品危害防制條例第10條第1、2項
    之施用第一、二級毒品罪。被告為施用毒品而持有第一、二
    級毒品，其持有之低度行為應為施用之高度行為所吸收，不
    另論罪。再被告所犯上開二罪，犯意各別，行為互殊，且犯
    罪構成要件亦不同，應予分論併罰。又被告有如犯罪事實欄
    所載之前科，有臺灣高等法院被告前案紀錄表、臺灣彰化地
    方法院檢察署刑案資料查註紀錄表各1份附卷可參，其於執
    行完畢五年內，故意再犯本件有期徒刑之二罪，均為累犯，
    應依法加重其刑。爰審酌被告前曾有施用毒品罪前科，竟再
    施用本件毒品，惟其對他人權益之侵害仍屬有限，於本院行
    準備程序、審理程序時均已坦承犯行，暨其施用之海洛因及
    甲基安非他命之情節等一切情狀，分別量處如主文所示之刑
    ，並定其應執行之刑，以示懲儆。扣案之吸食器2個，為被
    告所有、供其施用甲基安非他命所用之物，應依刑法第第38
    條第1項第2款規定沒收之。至扣案之海洛因2包（毛重共18.
    1公克）、甲基安非他命6包（毛重共23公克），因被告尚涉
    及販賣毒品案件現於偵查，為避免宣告沒收銷燬致偵查或認
    定被告販賣毒品犯行之困難，爰不於本案宣告沒收銷燬，附
    此敘明。
據上論斷，應依刑事訴訟法第273條之1第1項、第299條第1項前
段，毒品危害防制條例第10條第1項、第2項，刑法第11條前段、
刑法第51條第5款、第38條第1項第2款，判決如主文。
本案經檢察官陳茂榮到庭執行職務
中    華    民    國    97    年    2    月     1     日
                  刑事第三庭     法  官  吳俊螢
以上正本證明與原本無異。
如不服本判決，應於判決送達後10日內，向本院提出上訴書狀，
上訴書狀應「敘述具體上訴理由」，並按他造當事人之人數附繕
本。「切勿逕送上級法院」。
中    華    民    國    97    年    2    月     1     日
                                 書記官  林怡吟
【附錄本案論罪科刑法條全文】
毒品危害防制條例第十條：
施用第一級毒品者，處六月以上五年以下有期徒刑。
施用第二級毒品者，處三年以下有期徒刑。


司法院資訊處製作；財團法人民間司法改革基金會備份。
